臺灣臺中地方法院刑事判決　　　　　　　96年度訴字第2209號
公　訴　人　臺灣臺中地方法院檢察署檢察官
被　　　告　甲○○
　　　　　　　　　　國民
選任辯護人　許哲嘉律師
上列被告因妨害自由等案件，經檢察官提起公訴（九十六年度偵
字第七一二號），本院判決如下：
    主    文
甲○○乘他人急迫貸以金錢，而取得與原本顯不相當之重利，累
犯，處有期徒刑肆月，如易科罰金，以新臺幣壹仟元折算壹日，
減為有期徒刑貳月，如易科罰金，以新臺幣壹仟元折算壹日。
其餘被訴恐嚇危害安全、以其他不正方法剝奪行動自由罪部分，
均無罪。
    犯罪事實
一、甲○○（原名陳國峰，綽號「阿國」）前於民國九十五年間
    ，因賭博案件，經本院判處有期徒刑三月，甫於同年六月一
    日易科罰金執行完畢。詎仍不知悔改，竟另基於以借貸金錢
    而謀取與原本顯不相當重利之犯意，以經營「匯鑽專營民間
    互助會」之名義，借款予急需用錢之不特定人。適有乙○○
    因急需籌措其子之開刀費用，乃透過其與甲○○共同之友人
    丁○○介紹，於九十五年八月二十四日，前往臺中市○○街
    一一二巷七或九號掛有國術館招牌之地點，向甲○○表示欲
    借款新臺幣（下同）三萬元，而甲○○則向乙○○說明計算
    借款利息之方式為以十天為一期，每期收取四千五百元之利
    息，且於放款同時先預扣一期利息四千五百元，經乙○○應
    允後，甲○○即貸予乙○○三萬元，經扣除一期利息後，乙○○實際上取得借款二萬五千五百元，甲○○即以此方式，
    取得與原本顯不相當之重利（其利率為年息百分之六百三十
    五，計算方式：4500*3*12/25500≒6.353，起訴書誤載為百
    分之五百四十），乙○○則提供其國民身分證影本，並簽發
    票面金額為九萬元，發票日為九十五年八月二十四日，到期
    日為九十五年十月二十四日之本票供作擔保。嗣乙○○陸續
    給付本息後，自同年十一月二十四日起，因無法負擔重利盤
    剝，而未依約給付利息；且甲○○於同年十二月四日又再向
    其催討債務，乃報警處理。待甲○○於翌（五）日前往乙○○工作地點臺中縣清水鎮○○路三三號，欲向乙○○收取債
    款時，當場為埋伏之警員查獲，並扣得乙○○之國民身分證
    正反面影本一份，及上開乙○○所簽發之本票一紙。
二、案經臺中縣警察局清水分局報告臺灣臺中地方法院檢察署檢
    察官偵查起訴。
    理  由
壹、證據能力部分：
一、按被告以外之人於審判外之言詞或書面陳述，除法律有規定
    者外，不得作為證據；被告以外之人於審判中有滯留國外或
    所在不明而無法傳喚或傳喚不到者，其於檢察事務官、司法
    警察官或司法警察調查中所為之陳述，經證明具有可信之特
    別情況，且為證明犯罪事實之存否所必要者，得為證據，刑
    事訴訟法第一百五十九條第一項、第一百五十九條之三第三
    款分別定有明文。而該條立法例乃係採英美法「傳聞法則」
    之例外，亦即被告以外之人在法院外之陳述，倘若符合(一)必
    要性，即因已無法再從同一陳述者取得原陳述以外之證言，
    而具有利用原陳述之必要性，及(二)可信性之情況保證，係指
    陳述時之外部客觀的情況值得信用而言（非指陳述之實質內
    容的信用性，否則證據能力與證據力之界限勢將有所混淆）
    ，乃有證據能力。查證人乙○○經本院合法傳喚、拘提，均
    未到庭等情，有送達證書、拘提結果報告書附卷可稽，實已
    無從使證人乙○○立於證人之地位進行交互詰問程序。而證
    人乙○○在警詢所為陳述，乃係其於案發後主動向警局申告
    被告之罪嫌，其製作筆錄之過程自無受他人不當影響之可能
    ，顯係出於自願而具有可信之特別情況，又係證明被告本件
    犯行之待證事實存在與否相當重要之證據；而證人乙○○於
    偵查中之證述，復查無有不可信性之情況，依前揭規定，證
    人乙○○於警詢及偵查中之陳述，均具有證據能力。
二、又按被告以外之人於審判外之陳述，雖不符前四條之規定，
    而經當事人於審判程序同意作為證據，法院審酌該言詞陳述
    或書面陳述作成時之情況，認為適當者，亦得為證據。當事
    人、代理人或辯護人於法院調查證據時，知有第一百五十九
    條第一項不得為證據之情形，而未於言詞辯論終結前聲明異
    議者，視為有前項之同意，刑事訴訟法第一百五十九條之五
    亦有明定。經查，證人丁○○於警詢中之陳述，對被告而言
    ，其性質雖屬傳聞證據，然其警詢筆錄之內容，業經本院審
    理時予以提示並告以要旨，且經檢察官、被告及辯護人表示
    意見，當事人及辯護人已知上述筆錄乃傳聞證據，且均未於
    言詞辯論終結前對該等筆錄內容異議，依前揭規定，擬制同
    意作為證據，本院審酌上開筆錄作成時，並無不當取供之情
    形，認為以之作為本案之證據亦屬適當，是證人丁○○於警
    詢中之陳述自具有證據能力。
貳、認定重利部分犯罪事實所憑之證據及論罪科刑：
一、訊據被告甲○○固直承有於九十五年八月二十四日借款予證
    人乙○○，證人乙○○並因而簽發如犯罪事實欄一、所載票
    面金額為九萬元之本票，並提供其國民身分證正反面影本作
    為借款之擔保，證人乙○○於借款後，曾依約繳付利息等情
    ，惟矢口否認有何重利犯行，辯稱：是在臺中市○○路嘉年
    華ＫＴＶ前，伊停放在路邊之車上，交付借款九萬元予證人
    乙○○，並未預扣第一期利息，約定利息為每月四千五百元
    ，應於每月二十四日給付云云。經查：
  (一)上揭犯罪事實，業據證人乙○○於警詢、偵查中均證述：伊
    是因為買房子，還有兒子生病，所以才透過證人丁○○認識
    被告的，是於九十五年八月二十四日，在臺中市○○區○○
    街一一二巷七或九號，掛有國術館招牌之處，向被告借款三
    萬元，預扣四千五百元之利息後，實際上只有拿到二萬五千
    五百元，每月四、十四及二十四日要還一次利息，伊有簽發
    借款金額之三倍即票面金額九萬元之本票給被告，也有給被
    告伊之國民身分證影本，被告則給伊「匯鑽專營民間互助會
    ˙阿國˙0000－000000」之名片，每月四日、十
    四日、二十四日，被告均會以電話號碼0000－0000
    00號行動電話撥打電話給伊，伊一直到九十五年十一月二
    十四日才未依約給付利息等語（見臺中縣警察局清水分局刑
    案偵查卷宗【以下簡稱「警卷」】證人乙○○九十五年十一
    月二十八日、同年十二月五日警詢筆錄、臺灣臺中地方法院
    檢察署九十六年度偵字第七一二號偵查卷宗【以下簡稱「偵
    卷」】第一四至一六頁），並經證人丁○○於警詢及本院審
    理時證稱：伊與證人乙○○認識十年，另伊於九十、九十一
    年間認識被告，當時被告在經營「匯鑽專營民間互助會」，
    伊是會腳，後來伊在路上遇到證人乙○○，證人乙○○說因
    為小孩要註冊及醫藥費，所以需要錢，伊就帶證人乙○○去
    向被告借錢等語（見警卷證人丁○○九十五年十二月九日警
    詢筆錄、本院卷第四六至四七、五一頁），且有「匯鑽專營
    民間互助會˙阿國˙0000－000000」之名片、證
    人乙○○之國民身分證正反面影本、發票人為乙○○，票面
    金額為九萬元之本票影本各一紙附卷可稽（見警卷）。
  (二)證人丁○○雖於本院審理時證述：當時證人乙○○說要借九
    萬元，被告有告訴證人乙○○利息是一個月四千五百元，被
    告與證人乙○○在談時，伊有聽到，交付借款之地點是在臺
    中市○○路○段嘉年華ＫＴＶ外面車上，在借錢時，伊坐在
    乘客座後面，全程都在場，被告當場有交付現金給證人乙○○云云（見本院卷第四七、五五頁）。惟查，證人丁○○於
    本院審理時之證述，有下列諸多瑕疵、矛盾之處：
  1.證人丁○○於警詢時證稱：伊於九十五年十月下旬在臺中縣
    沙鹿鎮光田醫院門口，向證人乙○○借二萬五千元等語（見
    警卷證人丁○○前述警詢筆錄），而與證人乙○○於警詢時
    證述：曾經借錢給證人丁○○等情（見警卷證人乙○○九十
    五年十二月五日警詢筆錄）相符；惟證人丁○○卻於本院審
    理時，在被告之選任辯護人主詰問時證稱：「（問：你自己
    有無向乙○○借錢？）沒有。」；並於檢察官行反詰問時再
    度確認稱：「（問：你剛剛說沒有跟乙○○借過錢？）是。
    」云云，而為與警詢相異之陳述；嗣經檢察官提示其上開警
    詢筆錄之陳述後，證人丁○○方改稱：「是，我有跟乙○○
    借錢。」等語、「警察局說的這是事實，剛剛我以為辯護人
    是問我乙○○向陳先生借錢之前是否有向乙○○借錢的事情
    ˙˙˙」云云（見本院卷第四九頁）。
  2.證人丁○○先於本院審理時證述：伊是在路上遇到證人乙○○，證人乙○○說家裡需要錢，伊隔了二、三日就跟證人乙○○約到朋友處，在朋友處遇見被告，伊即告訴被告此事，
    被告表示可以借錢給證人乙○○，伊就再約證人乙○○，被
    告與證人乙○○就在臺中市○○路四段嘉年華ＫＴＶ外面車
    上交錢，當時伊也在場云云（見本院卷第四七頁）；嗣又證
    稱：「（檢察官問：跟被告提起說乙○○要借錢時，有無問
    到利息如何計算？）他說一個月四千五，他們在談的時候我
    有聽到。」、「（檢察官問：借錢時，你全程在場？）對。
    我在車子裡的後面右邊，就是乘客座後面」等語（見本院卷
    第五五頁）。惟查，證人丁○○帶同證人乙○○前往友人處
    ，既已遇見被告，並將證人乙○○欲借款之事告知被告，被
    告亦允諾借錢予證人乙○○，則被告在允諾借款前，應即與
    證人乙○○就包含借款利息等借款之條件，達成合意；然證
    人丁○○就被告與證人乙○○在其友人處商談借款之過程，
    卻隻字未提，反僅著重在嘉年華ＫＴＶ外面車上之情形，實
    有可疑；再者，在證人丁○○友人處，被告與證人乙○○既
    均在場，且被告已允諾借款，衡情並無必要如證人丁○○所
    述，再由證人丁○○出面與證人乙○○相約在嘉年華ＫＴＶ
    外面車上交付借款，是證人丁○○所述交付借款之地點係在
    嘉年華ＫＴＶ外面車上云云，是否屬實，即非無疑；況其此
    部分證言，又與被告於警詢時供稱：伊與證人乙○○係於九
    十五年八月二十四日透過證人丁○○介紹認識，而於當天交
    付借款予證人乙○○等語（見被告九十五年十二月五日警詢
    筆錄），是證人丁○○之證言，殊值存疑。
  3.就如何知悉證人乙○○有取得借款九萬元乙節，證人丁○○
    先於本院審理時證稱：「（檢察官問：多少錢？）九萬元，
    不是我數的。因為她當場有數，她實際數了多少錢我沒有看
    到，我也不知道她數了幾張，她是當場簽發本票。」、「（
    檢察官問：如何知道乙○○當天有拿到九萬元？）這是我自
    己想的，我沒有看到。」等語（見本院卷第五五頁），不僅
    未能就其何以認為證人乙○○實際上係取得九萬元之借款部
    分，說出任何可資佐憑之客觀事證，更自承關於證人乙○○
    有收取九萬元借款之事，完全係出於自己主觀之臆測；惟嗣
    後其在被告之選任辯護人詢問時卻附和稱：「（辯護人問：
    她有告訴你，她跟被告拿到多少錢？）她跟我說拿到九萬元
    」云云（見本院卷第五六頁）。是證人丁○○關於此部分之
    事實，前後證詞矛盾，亦難採信。
  4.綜上各節，證人丁○○於本院審理時證述，不僅有前述瑕疵
    存在，且其袒護被告之情，至為明顯，是其上開證述，自難
    採為對被告有利之認定。
  (三)又查，被告所使用之電話號碼0000－000000號行
    動電話於九十五年十月二十四日、同年十一月四、十四、二
    十四日，分別撥打二次、七次、二十次、十次電話給證人乙○○所使用之電話號碼0000－000000號行動電話
    等情，有被告上開行動電話號碼自九十五年十一月一日起至
    同年月三十日止之通聯紀錄查詢單、證人乙○○上開行動電
    話之受話明細各一份在卷可參（見警卷、偵卷第一九、二○
    頁）。而被告於本院準備程序時復供承：伊撥打電話給證人
    乙○○，全都是因為借款之事，並無其他的事情等語（見本
    院卷第一五頁），足認上開被告與證人乙○○之通話紀錄，
    均係商談關於本件借款之事無訛。又觀諸被告上開行動電話
    之通聯紀錄查詢單，被告於九十五年十一月四、十四、二十
    四日撥打電話給證人乙○○之情形，均是密集、接連撥打，
    而與一般正常通話情形迥不相同；而在上開日期以外與證人
    乙○○通話之時間，亦均在同年月四、十四、二十四日前後
    ，除此之外，即未與證人乙○○有電話聯繫。若被告僅於每
    月二十四日收取一次利息，何以固定在每月逢「四」之日及
    該日前後，即與證人乙○○密集通話，而其他時間則無？因
    此，由上開通聯紀錄查詢單及受話明細觀之，亦堪認證人乙○○之證述，信而有徵，足以採信。被告辯稱每月僅收取一
    次利息云云，不足採信。
  (四)證人丁○○於本院審理時證述：伊有帶證人乙○○去臺中市
    西屯區○○街一一二巷七或九號那裡找被告，是在借款前，
    因為被告曾經說過可以到該處去找他等語（見本院卷第五二
    頁）；堪認證人丁○○係帶證人乙○○前往臺中市○○區○○街一一二巷七或九號之國術館向被告借款無訛；再參以前
    述被告供稱係在證人丁○○介紹證人乙○○向其借款之日即
    交付借款予證人乙○○等情，足證證人乙○○證述係於九十
    五年八月二十四日在國術館向被告借款等情，應屬事實。被
    告辯稱及證人丁○○證述交付借款之地點係在嘉年華ＫＴＶ
    前之被告車內云云，均不可採。
  (五)被告之選任辯護人雖質疑證人乙○○之證言前後證述不一，
    信憑性薄弱等語。惟按依經驗法則，證人就同一事實反覆接
    受不同司法人員之訊問，在各次訊問時，是否均能作精確之
    陳述，與其個人所具備記憶及描述事物之能力有關，甚至與
    訊問者訊問之方式、態度及證人應訊當時之情緒亦有關聯，
    則證人於歷次之陳述中，有些許之差異，乃在所難免。況人
    之觀察力、記憶力、表現力，本各有其極限，且其觀察時，
    往往未慮及將被應用於訴訟上，其觀察、記憶與表現，難免
    無法甚為完整，故而「告訴人、證人之陳述有部分前後不符
    ，或相互間有所歧異時，究竟何者為可採，法院仍得本其自
    由心證予以斟酌，非謂一有不符或矛盾，即應認其全部均為
    不可採信；尤其關於行為動機、手段及結果等之細節方面，
    告訴人之指陳，難免故予誇大，證人之證言，有時亦有予渲
    染之可能；然其基本事實之陳述，若果與真實性無礙時，則
    仍非不得予以採信。」（最高法院七十四年臺上字第一五九
    九號著有判例可資參照）。查證人乙○○於九十五年十一月
    二十八日警詢時固證述：伊替證人丁○○向被告借四萬元，
    但押了九萬元本票在被告那裡，他們的算法是借一萬元，十
    天內利息要一千五百元，遲交一天罰五百元等語（見證人乙○○該日警詢筆錄）；惟另於同年十二月五日警詢時則證稱
    ：伊第一次向被告借款是在九十五年八月二十四日，在國術
    館內，借款三萬元，實際上拿到二萬五千五百元，已預扣四
    千五百元之利息，後來在同年十月四日伊還一萬元本金給被
    告，同時給付三千元利息，又因證人丁○○向伊借款三萬九
    千元，伊錢不夠，所以伊又於九十五年十月中旬，向被告借
    款二萬元，實際上僅有拿到一萬四千元，利息變為每期十天
    六千元，遲一天每一萬元罰五百元等語（見同日證人乙○○
    警詢筆錄）；另於偵查中亦證稱：第一次於九十五年八月二
    十四日向被告借款三萬元，預扣四千五百元，所以伊僅有拿
    到二萬五千五百元，利息每十日一萬元算一千五百元，慢一
    天罰五百元，同年十月中旬又跟被告借二萬元，扣了三千元
    利息，實拿一萬七千元，沒有再簽本票，因為九萬元已經包
    括了，因為將前後二次借款合併計算，且伊曾經還了一萬元
    ，所以用四萬元計算，利息變成十天六千元等語（見偵卷第
    一四頁），足見證人乙○○於第一次警詢時，僅敘及當時積
    欠之本金四萬元，而未完整詳述此四萬元係二次借款，並清
    償一萬元後之金額，是其前後所述尚無矛盾之處；另證人乙○○於九十五年十二月五日警詢時雖證述：第二次借款二萬
    元，預扣利息，實際上僅拿到一萬四千元等語，然證人乙○○於偵查中即已證述：該次借款預扣利息後，實拿借款一萬
    七千元等語，是其於九十五年十二月五日警詢所述第二次借
    款實際拿到之借款金額，顯有可能係敘述錯誤；況證人乙○○於警詢、偵查中歷次所述利息計算之方式為每一萬元之借
    款十日之利息為一千五百元等情均屬一致，且每十日收取利
    息一次之情形，復與上開通聯紀錄查詢單、受話明細顯現被
    告與證人乙○○通話之情形相符，亦足認證人乙○○之證言
    堪以採信，尚難執上開細節，遽認證人乙○○之證言有瑕疵
    而不可採信。
  (六)綜上所述，被告上開辯解，顯係臨訟卸責之詞，無可採信。
    被告重利犯行，事證明確，已堪認定，應予依法論科。
二、核被告所為，係犯刑法第三百四十四條之重利罪。被告前於
    九十五年間，因賭博案件，經本院判處有期徒刑三月，甫於
    同年六月一日易科罰金執行完畢等情，有卷附臺灣臺中地方
    法院檢察署刑案資料查註紀錄表及臺灣高等法院被告前案紀
    錄表各一份在卷可按，其於有期徒刑執行完畢五年內，再故
    意犯本件有期徒刑以上之罪，為累犯，應依法加重其刑。爰
    審酌被告不循正當途徑賺取金錢，而以貸放金錢，獲取高額
    利息之方式牟利，且其收取重利之行為使經濟原本拮据之證
    人乙○○受害匪淺，犯罪後又狡詞飾過，缺乏認錯悔過之具
    體表現，惟念其本件借款金額僅有三萬元，其犯罪所得非鉅
    等一切情狀，量處有期徒刑四月，並諭知易科罰金之折算標
    準。又被告本件犯罪時間係於九十六年四月二十四日以前，
    所犯係刑法第三百四十四條之罪，符合中華民國九十六年罪
    犯減刑條例第二條第一項第三款規定之減刑條件，應依法減
    其宣告刑二分之一，即減為有期徒刑二月，並諭知易科罰金
    之折算標準，以示懲儆。
三、末查，被告因貸放重利所持有發票人為證人乙○○，票面金
    額為九萬元之本票一紙，為被告貸款予證人乙○○之債權憑
    證，被告雖有收取重利之行為，但仍無礙其借款之事實，倘
    證人乙○○未清償借得款項，被告亦可持上開支票提出民事
    求償，且應於證人乙○○還款後交還，是上開票據既僅為借
    款之擔保，亦非屬必要沒收之物，爰不另為沒收之諭知，附
    此敘明。
、無罪部分：
一、公訴意旨略以：於九十五年十一月二十四日，證人乙○○因
    不堪重利之負荷，致無法繳付利息，被告即基於恐嚇危害安
    全之犯意，於同日下午二時許，以其所使用之電話號碼00
    00000000號行動電話，撥打證人乙○○所使用之電
    話號碼0000000000號行動電話，並以「要其全部
    處理，否則要對小孩不利」、「在臺中很久了，吃得開，逃
    不過他」等語，恐嚇證人乙○○，證人乙○○因而心生畏懼
    ，致生危害於安全；另於同年十二月四日晚上十時許，被告
    前往證人乙○○位於臺中縣清水鎮○○路之上班地點，要求
    證人乙○○解決借款事宜，並將乙○○強押上車，將其載至
    臺中市○○街一一二巷七至九號間掛有國術館招牌之地點，
    不讓證人乙○○離去，並要其打電話籌錢，以此方式剝奪證
    人乙○○之行動自由，直至翌（五）日凌晨二時許，始聯絡
    證人丁○○帶證人乙○○離開，因認被告另涉犯刑法第三百
    零五條之恐嚇危害安全罪嫌及同法第三百零二條第一項之以
    不正方法剝奪行動自由罪嫌。
二、按犯罪事實應依證據認定之，無證據不得認定犯罪事實；不
    能證明被告犯罪或其行為不罰者，應諭知無罪之判決，刑事
    訴訟法第一百五十四條第二項、第三百零一條第一項分別定
    有明文。又按事實之認定，應憑證據，如未能發現相當證據
    ，或證據不足以證明，自不能以推測或擬制之方法，以為裁
    判基礎；告訴人之告訴，係以使被告受刑事訴追為目的，是
    其陳述是否與事實相符，仍應調查其他證據以資審認；認定
    犯罪事實所憑之證據，雖不以直接證據為限，間接證據亦包
    括在內；然而無論直接或間接證據，其為訴訟上之證明，須
    於通常一般之人均不致有所懷疑，而得確信其為真實之程度
    者，始得據為有罪之認定，最高法院著有四十年臺上字第八
    六號、五十二年臺上字第一三○○號、七十六年臺上字第四
    九八六號判例可資參照。
三、公訴人認被告涉有恐嚇危害安全及以不正方法剝奪行動自由
    罪嫌，無非係以：告訴人乙○○之證述，且其尚可明確指
    述是在隱密之掛有「國術館」招牌之地點被拘禁，顯見其指
    述並非憑空捏造、被告業已用電話多次與告訴人商量還款
    事宜，應係認為告訴人無法還錢，始將告訴人強押至國術館
    、被告若是在車上與告訴人商量還款事宜，為何還要多此
    一舉的聯絡丁○○將告訴人戴走？告訴人於九十五年十一
    月二十五日即已報案遭到恐嚇，此有報案紀錄在卷足憑、
    被告若僅是以正常手段商量還款事宜，告訴人何須如此大費
    周章聯繫警方當場查獲被告，為其論據。訊據被告堅決否認
    有何恐嚇危害安全及以不正方法剝奪他人行動自由之犯行，
    辯稱：於九十五年十一月二十四日並未撥打電話給證人乙○○，並以「要其全部處理，否則要對小孩不利」、「在臺中
    很久了，吃得開，逃不過他」等語，恐嚇證人乙○○，而同
    年十二月五日晚上十時，伊到證人乙○○工作地點，要與證
    人乙○○解決借款事宜，因為伊在樓下按了一下門鈴，證人
    乙○○之雇主就下樓來跟伊吵架，證人乙○○就跟著下樓，
    叫伊將車開走，但未說要開到何處，後來伊將車開到臺中市
    ○○路與臺中港路口停下來，與證人乙○○在車內商談如何
    還錢，證人乙○○自己說隔天要還伊五萬五千元，談完後，
    已經凌晨一、二時許，證人乙○○就叫證人丁○○過來載她
    回去等語。
四、本院查：
  (一)證人乙○○固於九十五年十一月二十八日警詢中證述：伊於
    九十五年十一月二十四日下午二時許，在臺中縣清水鎮○○
    路工作地點上班時，接到被告電話，在電話中表示要「全部
    處理，否則要對小孩不利」、「在臺中市很久了，吃得開，
    逃不過他」，因而心生恐懼云云（見警卷該日警詢筆錄）；
    惟其於偵查中則證稱：伊於九十五年十一月二十四日比較慢
    還利息，被告也有來找伊，本來也要將伊押走，但因為伊有
    先報案，所以臺中縣警察局豐原分局的警員有出來救伊云云
    （見偵卷第一五頁）；前後二次之證述，就被告在其於九十
    五年十一月二十四日遲繳利息時所採取之對應方式，並不相
    同。而被告於九十五年十一月二十四日下午二時許，曾撥打
    電話給證人乙○○等情，固有前揭被告所使用行動電話之通
    聯紀錄查詢單、證人乙○○所使用電話之受話明細可證，然
    上開證據，僅足以證明被告確有於證人乙○○所指時間撥打
    電話予證人乙○○之事實，而無法得悉其通話內容，況該日
    為證人乙○○應繳付利息於被告之時間，觀諸前述被告屢於
    付息日均有接連多次撥打電話予證人乙○○之紀錄，業如前
    述，是尚難以該通聯紀錄，逕認被告確有以言語恐嚇證人乙○○之事實。再者，經本院函請臺中縣警察局豐原分局查詢
    其轄下各派出所是否曾於九十五年十一月二十四日前後五日
    內受理證人乙○○之報案，經臺中縣警察局豐原分局查詢結
    果，並查無證人乙○○所述之報案資料，是證人乙○○關於
    此部分之指訴，容有可疑。從而，關於被告涉犯恐嚇危害安
    全罪嫌部分，除證人乙○○指訴外，既乏其他積極證據足以
    佐憑，自難僅以證人乙○○片面之唯一指訴，認定被告有恐
    嚇危害安全罪之事實。
  (二)關於以不正方法剝奪他人行動自由罪部分：
  1.證人乙○○於九十五年十二月五日警詢時證稱：九十五年十
    二月四日晚上十時許，被告到臺中縣清水鎮○○路三三號伊
    工作地點按電鈴，要求伊還錢，伊雇主跟被告說不要一直按
    電鈴，並要伊與被告到外面去處理，被告本來要伊在車上談
    ，但伊一上車，被告就馬上開車到臺中市○○街之國術館，
    且不讓伊下車，被告並說當天若沒有拿到錢，不可能讓伊回
    去云云（見證人乙○○該日警詢筆錄）；而證述伊係自行上
    車，被告始將車開往國術館，且到國術館後又不讓其下車等
    情；惟其嗣於同日警詢時又證稱：被告本來叫伊在國術館內
    站起來面壁思過，但伊沒有站起來云云（見同上警詢筆錄）
    ；其於偵查中又證述：「當天晚上十點多，他（指被告）就
    到我工作的清水鎮○○路三三號一直按門鈴，雇主還有問我
    何事，我就說是借款的事，他還叫我出去談，免得打擾到奶
    奶。後來我下去跟他談，他本來要把我押到何厝街七號至九
    號間他的公司，外面的招牌有寫國術館。」云云，則證人乙○○就其是否自願與被告上車，抑或遭被告押到國術館？有
    無進入國術館內？前後證述不一；又其於警詢及偵查中二度
    證述：本來是要到國術館等語，似意指嗣後並未到國術館，
    果係如此，然其又未敘及二人嗣後係前往何處商談？又若當
    晚證人乙○○有與被告進入何厝街之國術館，縱被告有表示
    若當天證人乙○○不還錢，就不讓其離開等語，然當時客觀
    情形、環境又為何，是否足以使證人乙○○因被告上開言語
    ，即喪失或抑制其行動自由或意思活動之自由，卷內亦乏證
    據足以認定；另證人乙○○於警詢時復證述：被告並未對伊
    施加任何暴力行為等語（見證人乙○○九十五年十二月五日
    警詢筆錄），足證被告於九十五年十二月四日並未對證人乙○○施以暴力之手段，然則被告係以何手段「強押」證人乙○○上車，而剝奪其行動自由乙節，證人乙○○於歷次證述
    時，又未有任何具體之描述；又證人乙○○於警詢時證述：
    被告叫伊在國術館面壁思過，伊並未站起來，並馬上打電話
    叫證人丁○○過去等語，則證人乙○○當時若已喪失行動或
    意思活動之自由，又何以能自行撥打電話給證人丁○○？是
    證人乙○○於九十五年十二月五日是否係遭被告剝奪行動自
    由，或僅係搭乘被告之車輛外出商談債務問題，不無疑問，
    是尚難僅由證人乙○○之前述存有諸多疑點之指訴，即推論
    被告有剝奪證人乙○○行動自由之犯行。
  2.證人乙○○向被告借款之地點，即在臺中市○○區○○街一
    一二號七或九號，掛有國術館招牌之地點等情，業如前述，
    是尚難以證人乙○○能明確指出該處為其遭拘禁之地點，即
    認證人乙○○之指訴為可採。
  3.被告每逢證人乙○○應付利息之時間，均多次接續撥打電話
    給證人乙○○之情形，業如前述，故而亦難僅以被告於九十
    五年十二月四日多次撥打電話給證人乙○○，而證人乙○○
    又無法繳付利息，即認被告確有剝奪證人乙○○行動自由之
    行為。
  (三)證人乙○○雖於九十五年十一月二十五日晚上六時二十三分
    許，撥打電話至內政部表示遭討債集團恐嚇，且已備妥相關
    資料等情，有內政部受理民眾遭受不當討債申訴案件紀錄表
    一份在卷可查（見警卷）；另本件係由證人乙○○告知警方
    被告將於九十五年十二月五日前往其工作地點討債，而經警
    方派員在該處埋伏，始於同日下午四時許，被告攜帶證人乙○○之借款資料出現在該處時，當場查獲等情，亦有偵查佐
    黃建興所出具之職務報告附卷可稽（見警卷）。然參以向地
    下錢莊借款之人，於約定還款期限屆至時，因無力清償所借
    款項、支付高額利息，或逃避還款，而向警方檢舉經營地下
    錢莊之業者，或通知警方地下錢莊業者前來收取債款時間，
    而配合警方查獲地下錢莊業者之情形，乃實務上所常見，而
    本件證人乙○○於九十一年十一月二十四日起，已無法按期
    繳納利息等情，業如前述，是其報案之目的，係為逃避利息
    之支付、本金之償還，亦屬可能，自難以證人乙○○不利於
    被告，又乏其他事證足以佐證之唯一指訴，遽認被告有本件
    恐嚇危害安全或以不正方法剝奪行動自由之犯行。
五、綜上所述，本件證人乙○○前後證述既不盡一致，且就部分
    重要事實，又未為明確之指訴，是被告是否有起訴書所載之
    恐嚇危害安全及以不正方法剝奪行動自由之犯行，仍有合理
    之懷疑存在。公訴人所提出之證據或所指出之證明方法，尚
    不足為被告有罪之積極證明，或說服本院形成被告恐嚇危害
    安全及以不正方法剝奪行動自由部分均有罪之心證。被告被
    訴之此部分犯罪事實，即屬不能證明，揆諸前開法條及判例
    意旨之說明，依法自應諭知無罪之判決。
據上論斷，應依刑事訴訟法第二百九十九條第一項前段、第三百
零一條，刑法第三百四十四條、第四十七條第一項、第四十一條
第一項前段，刑法施行法第一條之一，中華民國九十六年罪犯減
刑條例第二條第一項第三款、第七條、第九條，判決如主文。
本案經檢察官丙○○到庭執行職務。
中　　華　　民　　國　　96　　年　　11　　月　　13　　日
                    刑事第一庭  審判長法  官  唐光義
                                      法  官  朱光國
                                      法  官  郭妙俐
上正本證明與原本無異。
如不服本判決，應於判決送達後十日內向本院提出上訴狀，上訴
於臺灣高等法院臺中分院 (須附繕本)。
上訴書狀如未敘述理由，應於上訴期間屆滿後二十日內補提理由
書於本院。
                                      書記官  陳玉芬
中　　華　　民　　國　　96　　年　　11　　月　　13　　日
附錄本案所犯法條：
刑法第三百四十四條
乘他人急迫、輕率或無經驗貸以金錢或其他物品，而取得與原本
顯不相當之重利者，處一年以下有期徒刑、拘役或科或併科一千
元以下罰金。
